臺灣高雄地方法院刑事判決　　　　　　　　　　　　　九十一年度交易字第七六號
　　公　訴　人　臺灣高雄地方法院檢察署檢察官
　　被　　　告　甲○○
右列被告因過失致死等案件，經檢察官提起公訴（九十年度偵字第二三五六六號），
本院判決如左：
    主  文
甲○○服用酒類，不能安全駕駛動力交通工具而駕駛，處有期徒刑參月；又因過失致
人於死，處有期徒刑壹年。應執行有期徒刑壹年貳月。
    事  實
一、甲○○考領有普通小客車駕駛執照，其前因公共危險案件，經法院判處拘役四十
    五日確定，甫於民國九十年八月三十一日易科罰金執行完畢（於本案不構成累犯
    ）。明知服用酒類足以造成不能安全駕駛動力交通工具之危險，竟仍於於九十年
    十二月十四日凌晨三時許，在高雄縣鳳山市某海產店內飲用啤酒後，其平衡感、
    言詞能力、定向力及感覺能力均已有所障礙，顯無法安全駕駛之程度下，猶貿然
    駕駛車牌號碼ＹＩ—六四七六號自用小客車（起訴書誤載為ＹＩ—四五七一號）
    ，沿高雄縣鳳山市（起訴書誤載為高雄市三民區○○○路由東往西方向行駛，於
    同日凌晨四時許，行至該路與九如路、澄清路交叉路口時，本應注意汽車行駛至
    交岔路口時，轉彎車應讓直行車先行，依當時天候晴，夜間有照明，路面乾燥且
    無障礙，視距良好之情況，並無不能注意之情事，竟因酒後意識力模糊，疏未讓
    直行車先行貿然左轉澄清路，致其所有自小客車車頭撞及由徐永昌所騎乘、沿九
    如路由西往東行駛之車號ＸＰＩ—四九七號重型機車，使徐永昌人車倒地，受有
    頭部外傷、腦挫傷之傷害，經送長庚醫院急救後，延至同日凌晨四時許不治死亡
    。甲○○於肇事後，主動打電話報警並向據報前往現場處理且不知肇事者為何人
    之高雄市政府警察局交通大隊警員丙○○○坦承酒後駕車肇事，嗣並接受本院裁
    判。
二、案經徐永昌之配偶乙○○告訴及高雄市政府警察局三民第二分局移送臺灣高雄地
    方法院檢察署檢察官偵查起訴。
    理  由
一、右揭事實，迭據被告甲○○於警、偵訊及本院審理時坦承不諱，核與告訴人即被
    害人徐永昌配偶乙○○於警訊及本院審理時指訴之情節相符。又被告經警查獲檢
    測之呼氣酒精濃度達每公升０‧八八毫克一情，亦有酒精濃度測試單、舉發違反
    道路交通安全管理事件通知單附卷可佐，並有道路交通事故調查報告表一紙、現
    場照片八幀在卷可資佐證，且被害人徐永昌係因本件車禍致頭部外傷、腦挫傷，
    經送醫急救後不治死亡等情，並經臺灣高雄地方法院檢察署檢察官督同法醫師相
    驗明確，製有相驗屍體證明書、驗斷書及勘驗筆錄在卷足憑。按行為人飲酒後如
    其呼氣酒精濃度達於每公升０．五毫克時，即有反應較慢、感覺減低、影響駕駛
    之輕到中度之中毒症狀，如達於每公升０．七五毫克時，則會有思考改變、個性
    行為改變之輕到中度中毒症狀；又飲酒後一小時許，其體內血液酒精濃度可達最
    高，飲酒一小時後其體內之酒精濃度隨即消減。（參見行政院國軍退除役官兵輔
    導委員會台北榮民總醫院八十八年八月五日（八八）北總內字第二六八六八號函
    ；八十八年十月二十六日（八八）院賓文廉字第一三四○七號臺灣高等法院函中
    台北醫學院附設醫院精神科主任蔡尚穎「酒精對人體生理與行為之影響」一文）
    。復依醫學實驗證明所得經驗法則，對於吐氣酒精濃度達每公升０．二五毫克以
    上時，將使駕駛人產生複雜之技巧障礙、駕駛能力變壞之行為表現，肇事比率比
    一般未飲酒時高出二倍，而吐氣酒精濃度達每公升零點五毫克以上時，將使駕駛
    人產生平衡感與判斷力障礙升高，肇事比率比一般未飲酒時高出十倍，甚而如吐
    氣酒精濃度達每公升零點七五毫克時，駕駛人將產生明顯酒醉、步履蹣跚之行為
    狀態，其肇事比率比一般高二十五倍（參見蔡志中著，對飲酒不能安全駕駛之執
    法研究，司法院第四十六期業務研究會講義），本案被告甲○○吐氣所含酒精濃
    度高達每公升○˙八八毫克，已如前述，且有意識模糊，注意力無法集中，多話
    ，濃厚酒味搖擺不定等情形，有測試觀察紀錄表一份在卷可佐，參照上情及被告
    自承：因喝酒未注意到被害人所騎乘之車輛，因而肇事等語，足認其已達不能安
    全駕駛之程度。復按汽車行駛至交岔路口時，轉彎車應讓直行車先行；又汽車駕
    駛人飲酒後其吐氣所含酒精成份為每公升０點二五亳克以上者，不得駕車，道路
    交通安全規則第一百零二條第一項第六款、第一百十四條第二款分別定有明文。
    而依當時天候晴，夜間有照明，路面乾燥且無障礙，視距良好之情況，並無不能
    注意之情事，詎被告於行經肇事路段時，竟因酒醉疏未讓直行車先行即貿然左轉
    ，因而撞及被害人徐永昌所騎乘之車號ＸＰＩ—四九七號重型機車，致被害人徐
    永昌頭部外傷、腦挫傷因而不治死亡，其有過失，甚為明顯。而被害人徐永昌因
    本件道路交通事故死亡，與被告之過失行為間，並有相當之因果關係。是依上開
    補強證據，已足資擔保被告所為上開任意性自白具有相當程度之真實性，而得使
    本院確信被告前述自白之犯罪事實確屬真實。本件事證明確，被告犯行洵堪認定
    。
三、核被告甲○○所為，係犯刑法第一百八十五條之三之服用酒類不能安全駕駛動力
    交通工具而駕駛罪及同法第二百七十六條第一項之過失致人於死罪。被告所犯上
    開二罪，犯意各別，行為不同，構成要件有間，應予分論併罰。又被告為汽車駕
    駛人，酒醉駕車因而致人於死亡，依法應負刑事責任，應依道路交通管理處罰條
    例第八十六條第一項規定，加重其刑至二分之一。而被告於肇事後，犯罪未被發
    覺前，主動向前往處理且尚不知肇事者為何人之高雄市政府警察局交通大隊警員
    丙○○○坦承酒後駕車並肇事乙節，業據證人丙○○○於本院審理中證述屬實，
    嗣並接受本院裁判，當已合於自首之規定，應依刑法第六十二條前段規定就過失
    致死部分減輕其刑，並依法先加後減之。爰審酌被告甫因公共危險案件，經法院
    判處拘役四十五日，經易科罰金執行完畢（不構成累犯），竟不知悔改，復服用
    酒類不能安全駕駛動力交通工具而駕車，且因而肇事致被害人死亡，亦未與被害
    人家屬達成和解，賠償被害人家屬之損失，及其犯罪後坦承犯行，態度良好等一
    切情狀，分別量處如主文所示之刑，並定其應執行之刑，以資懲儆。又被告確考
    領有普通自小客車駕駛執照，且於案發時並未遭吊扣或吊銷一節，業經本院函詢
    高雄市交通事件裁決所屬實，有該所九十一年六月四日高市建裁字第七二一七號
    函在卷可稽，是卷附舉發違反交通違規通知單上記載被告係無照駕駛一節，容有
    誤會，亦附此敘明。
據上論斷，應依刑事訴訟法第二百九十九條第一項前段，道路交通管理處罰條例第八
十六條第一項，刑法第一百八十五條之三、第二百七十六條第一項、第六十二條前段
、第五十一條第五款，罰金罰鍰提高標準條例第一條前段，判決如主文。
本案經檢察官劉宗慶到庭執行職務
中      華      民     國      九十一      年      七     月     五     日
                                   臺灣高雄地方法院刑事第六庭
                                        審判長  法 官    趙家光
              法 官    邱明弘
                                                法 官    邱泰錄
右正本證明與原本無異。
如不服本判決，應於判決送達後十日內，向本院提出上訴狀。
                                               書記官    林慧君
中    華    民    國      九十一      年      七      月      八      日
中華民國刑法第二百七十六條
 (過失致死罪)
因過失致人於死者，處二年以下有期徒刑、拘役或二千元以下罰金。
從事業務之人，因業務上之過失犯前項之罪者，處五年以下有期徒刑或拘
役，得併科三千元以下罰金。
中華民國刑法第一百八十五條之三
服用毒品、麻醉藥品、酒類或其他相類之物，不能安全駕駛動力交通工具
而駕駛者，處一年以下有期徒刑、拘役或三萬元以下罰金。
